# 关于限制性股票激励情况下加权平均净资产收益率计算问题

提问人：hjjyibin123 时间：2016-09-01 17:44:07
请教陈版主及各位朋友： 根据《公开发行证券的公司信息披露编报规则第 9 号——净资产收益率和每股收益的计算及披露》（ 2010年修订）， 第四条 加权平均净资产收益率的计算公式如下： 加权平均净资产收益率=P0/(E0＋NP÷2＋Ei×Mi÷M0–Ej×Mj÷M0±Ek×Mk÷M0) 其中：P0分别对应于归属于公司普通股股东的净利润、扣除非经常性损益后归属于公司普通股股东的净利润；NP为归属于公司普通股股东的净利润；E0为归属于公司普通股股东的期初净资产；Ei为报告期发行新股或债转股等新增的、归属于公司普通股股东的净资产；Ej为报告期回购或现金分红等减少的、归属于公司普通股股东的净资产；M0为报告期月份数；Mi为新增净资产次月起至报告期期末的累计月数；Mj为减少净资产次月起至报告期期末的累计月数；Ek为因其他交易或事项引起的、归属于公司普通股股东的净资产增减变动；Mk为发生其他净资产增减变动次月起至报告期期末的累计月数。 问题：在股份公司对员工实行限制性股票激励情况下，股票激励费用计入当期费用和资本公积。本期由于股票激励费用增加资本公积应归为“Ek为因其他交易或事项引起的、归属于公司普通股股东的净资产增减变动；” 则，加权平均净资产收益率计算公式的分子是扣减当期股票激励费用后的净利润，分母则为包含了股票激励费用而增加的资本公积。举个极端的例子：X股份公司期初净资产 10 亿元，本期股票激励费用为1000 万元（同时增加资本公积 1000 万元），扣减股票激励费用后净利润-1000万。 上面的公式计算X股份公司本期加权平均净资产收益率=-1000/(100000+1000/2-1000/2)=-1%,但X股份公司本期净资产并没有增减，却净资产收益率为-1%。 请各位解惑。

回答人：chenyiwei
在计算加权平均净资产收益率的分母时，对其他综合收益，一般参照净利润，按“全年数/2”纳入分母计算；对权益结算股份支付形成的资本公积，因为确认时不导致权益总额变动，所以也可以接受按全年数/2的方式加入分母。

提问人：zhs7403 时间：2016-09-01 20:59:09
陈老师，你的这一句如何理解-----因为确认时不导致权益总额变动，所以也可以接受按全年数/2的方式加入分母。即在什么期间按照全年数/2并入？是授予期间？因为解锁日资本公积不变化啊

回答人：chenyiwei
因为权益结算股份支付一方面确认费用，另一方面确认资本公积，权益总额不变，而这部分费用是按照全年数/2计入分母的，所以此处的资本公积增加额也是按全年数/2计入分母，确保不影响所求得的加权平均净资产。

提问人：hjjyibin123 时间：2016-09-01 22:26:11
陈老师，谢谢您的解答，我还有一个问题：按照净资产收益率的计算公式，分子是归属于公司普通股股东的净利润。但在有股票激励的情况下，如上面我举的例子，期初期末公司净资产没有变，但计算的净资产收益率为-1%。这里的分子可否以净利润（-1000 ）+股票激励计入资本公积（ 1000 ）来计算呢？如这样，那计算出来的本期净资产收益率为0%。

回答人：chenyiwei
不可以。

提问人：zps3344 时间：2016-10-09 17:41:22
陈老师，这个问题我还是有疑问，麻烦了。 因为限制性股票的摊销月月都有，如果是按照资本公积增加额也是按全年数/2计入分母，对冲净利润，此处是不是不再考虑其他净资产增减变动次月起至报告期期末的累计月数？ 对于净利润为税后口径，其实递延所得税资产已经考虑了？ 我能否按照真在的加权平均来算呢？例如每个月 100 万， 5 月份增加了第一笔，在 10 月出季报的时候，分母就考虑为增加（ 100 4/9+100 3 9+100 2/9+100*1/9），这样子是否可以？

回答人：chenyiwei
只有像股份支付中确认的资本公积那样与净利润有直接对应关系，其确认不会导致净资产变动的项目，才可以这样处理，不能推广到其他项目。

提问人：zps3344 时间：2016-10-11 13:51:14
陈老师，目前说的就是股份支付中的限制性股票，因为摊销的时候，借管理费用，贷资本公积，然后又做了递延所得税资产，那是不是在季报的时候，就直接按照当年限制性股票导致增加的资本公积/2计入分母，还是说按照例如每个月 100 万， 5 月份增加了第一笔，在 10 月出季报的时候，分母就考虑为增加（ 100 4/9+100 3 9+100 2/9+100*1/9），这两种方法是都行吗？ 有没有哪些文件对这方面有特别解释的。麻烦您了。

回答人：chenyiwei
没有特别解释。但我更倾向于在这些交易中保持加权平均净资产总额不变，因为这些交易的会计处理本身（不考虑递延所得税确认的影响）并没有影响净资产总额。